【裁判字號】    98,審訴,2061
【裁判日期】    981218
【裁判案由】    誣告等
【裁判全文】
臺灣桃園地方法院刑事判決            98年度審訴字第2061號
公  訴  人  臺灣桃園地方法院檢察署檢察官
被      告  甲○○
上列被告因誣告等案件，經檢察官提起公訴（98年度偵字第1118
號），被告於本院準備程序進行中，就被訴事實為有罪之陳述，
經本院告知簡式審判程序意旨，並聽取當事人之意見後，本院合
議庭裁定改依簡式審判程序審理，茲判決如下：
    主    文
甲○○意圖他人受刑事處分，向該管公務員誣告，處有期徒刑伍
月；又意圖為自己不法之所有，以詐術使人將本人之物交付，處
有期徒刑參月；又意圖為自己不法之所有，以詐術使人將本人之
物交付，處有期徒刑參月；應執行有期徒刑拾月。
    事    實
一、緣甲○○前係聯勤第三地區支援指揮部台北甲型聯合保修場
    兵工補給中士，因該單位業務繁重，甲○○為達受傷以滿足
    其休假之目的，遂於民國97年4 月12日某時前往友人丁○○
    位於臺北縣新莊市○○路256 巷8 號3 樓之住處，與丁○○
    、乙○○共同謀議藉由體傷以達到請假目的，並同意給予丁○○、乙○○新臺幣（下同）3 萬元做為報酬，惟為免使人
    懷疑無端遭毆打，約定丁○○、乙○○共同製造遭人強盜之
    假象，約定後甲○○將其皮包及郵局提款卡交予丁○○，並
    告知其郵局提款卡密碼。嗣於同日21時許，甲○○與友人丁○○、乙○○及己○○行經桃園縣桃園市文昌國中附近暗巷
    處，依其約定，由丁○○、乙○○分持鋁棒、木棒毆打甲○○，致甲○○受有右手第三掌股骨折之傷害。惟甲○○因事
    後發現其郵局帳戶存款疑遭提領7 萬元，心生不滿，乃意圖
    使丁○○等人受刑事處分，於同年4 月21日17時許，向桃園
    縣政府警察局桃園分局同安派出所警員謊稱於97年4 月12日
    21 時30 分許，在桃園縣桃園市文昌國中附近遭友人丁○○
    及另2 名年籍姓名不詳之人持棍棒打傷並強取財物，而誣告
    丁○○及另2 名年籍姓名不詳之人涉犯強盜罪。嗣經臺灣桃
    園地方法院檢察署檢察官偵查後發現丁○○、及丁○○所供
    稱亦涉嫌共同毆打甲○○之乙○○2 人犯罪嫌疑均不足，並
    就丁○○、乙○○涉嫌強盜犯行，於97年11月5 日，以該署
    97年度偵字第10623 號案件為不起訴處分確定，始偵悉上情
    。另甲○○意圖為自己不法之所有，明知於97年4 月12日21
    時30分當日，其右手所受有第三掌骨骨折之上開傷害，係其
    唆使友人丁○○、乙○○所共同為之，竟仍於同年5 月15日
    、同年8 月26日，以受有上開意外傷害為由，先後2 次向南
    山人壽保險股份有限公司（下稱南山人壽保險公司）申請保
    險理賠金，致南山人壽保險公司陷於錯誤，誤認確有發生保
    險契約約定之保險事故，而陸續支付保險理賠金共計7 萬14
    9 元。
二、誣告部分經臺灣桃園地方法院檢察署檢察官簽分偵查起訴，
    另詐欺部分由國防部北部地方軍事法院檢察署函送臺灣桃園
    地方法院檢察署檢察官偵辦起訴。
    理    由
壹、程序事項（審判權部分）：
    按現役軍人犯陸海空軍刑法或其特別法之罪，依本法之規定
    追訴審判之，軍事審判法第1 條第1 項前段定有明文（至國
    家安全法第8 條第2 項已於90年10月2 日停止適用）。另所
    謂現役軍人，則係指軍事審判法第2 條所稱「現役軍人」及
    第3 條所列「視同現役軍人」之人；而軍事審判法第2 條所
    稱「現役軍人」，係指依兵役法或其他法律服現役之軍官、
    士官、士兵而言，此觀該法條之規定自明。查被告甲○○於
    93年3 月22日入伍，退伍日期則為98年8 月17日，此有被告
    個人兵籍資料查詢結果1 份在卷可憑，故可認被告於本件犯
    罪行為時（97年4 月21日、97年5 月15日、97年8 月26日）
    ，確為現役軍人，然因其所犯者並非陸海空軍刑法或其特別
    法之罪，故依上開說明，並無軍事審判法之適用，普通法院
    依法有審判權，合先敘明。
貳、實體部分：
一、前開犯罪事實，業據被告甲○○於本院審理中坦承不諱，核
    與證人丁○○、乙○○、己○○於警詢、檢察官訊問及本院
    審理中之證述，證人黃凱欣於警詢、檢察官訊問之證述，證
    人丙○○及王以君、許宏基、呂昇哲、黃志忠、薛智仁、李
    金澤、葉子誠於檢察官訊問之證述，證人楊湘緣於警詢之證
    述，證人丙○○、戊○○於本院審理中之證述若合符節，復
    有被告甲○○之國防醫學院三軍總醫院附設民眾診療服務處
    診斷證明書、郵局帳戶遭提領之明細、違反職役職責嫌疑案
    件進行計畫報告表、聯勤三支部台北聯保廠97年個人休（請
    ）假紀錄卡、急診護理評估表、X 光檢查報告、手術紀錄、
    中華郵政股份有限公司金融卡申請書、身分證正反面影本、
    桃園縣政府警察局桃園分局搜索扣押筆錄、扣押物品目錄表
    、扣押物品收據、自願搜索同意書、證物代保管單、桃園縣
    政府消防局97年5 月29日桃消指字第0970005756號函、桃園
    縣消防局案件派遣令、通聯記錄、國防部北部地方軍事法院
    檢察署查詢人力資源管理系統管制表、南山人壽保險公司股
    份有限公司理賠金額表、保險單、臺灣桃園地方法院檢察署
    檢察官97年度偵字第10623 號不起訴處分書各1 份、保險金
    申請書2 份、監視器翻拍畫面8 張、監視器翻拍畫面、皮包
    、金融卡照片共7 張附卷可參，堪認被告前揭不利於己之自
    白確與事實相符，洵堪採為論罪科刑之依據。從而，本件事
    證明確，被告犯行已足認定，自應依法論科。
二、核被告所為，係犯刑法第169 條第1 項之誣告罪、刑法第33
    9 條第1 項詐欺取財罪。被告所犯誣告罪及於97年5 月15日
    、97年8 月26日先後二次對南山人壽保險公司所犯詐欺取財
    罪間，犯意各別，行為互殊，應予分論併罰。爰審酌被告因
    其郵局存款疑遭盜領7 萬元而為挾怨報復，竟起意誣告，另
    以其與人謀議而故意遭人打傷之事實前後2 次向南山人壽保
    險公司申請保險金理賠，對南山人壽保險公司及國家司法權
    所生之危害，及其犯罪後之態度尚稱良好，深知悔悟，坦承
    犯行，並就2 次詐欺取財犯行部分已賠償被害人南山人壽保
    險公司之損害，此並據南山人壽保險公司之代理人戊○○到
    庭陳述明確，有本院98年10月22日之準備程序筆錄1 份附卷
    可參等一切情狀，各量處如主文所示之刑，並定其應執行之
    刑，以示懲儆。
據上論斷，應依刑事訴訟法第273 條之1 第1 項、第299 條第1
項前段，刑法第169 條第1 項、第339 條第1 項、第51條第5款
，刑法施行法第1 條之1 第1 項、第2 項前段，判決如主文。
本案經檢察官丁俊成到庭執行職務。
中    華    民    國    98    年    12    月    18    日
                   刑事庭 法  官   林靜梅
以上正本證明與原本無異。
如不服本判決應於收受判決後10日內向本院提出上訴書狀，並應
敘述具體理由。其未敘述上訴理由者，應於上訴期間屆滿後20日
內向本院補提理由書( 均須按他造當事人之人數附繕本) 「切勿
逕送上級法院」。
                          書記官   施春祝
中    華    民    國    98    年    12    月    18    日
附錄本案論罪科刑法條：
中華民國刑法第169條第1項
（誣告罪）
意圖他人受刑事或懲戒處分，向該管公務員誣告者，處7年以下
有期徒刑。
中華民國刑法第339 條
（普通詐欺罪）
意圖為自己或第三人不法之所有，以詐術使人將本人或第三人之
物交付者，處5 年以下有期徒刑、拘役或科或併科1 千元以下罰
金。
以前項方法得財產上不法之利益或使第三人得之者，亦同。
前二項之未遂犯罰之。


司法院資訊處製作；財團法人民間司法改革基金會備份。
